臺灣臺南地方法院刑事裁定　　　　　　100年度聲簡再字第4號
聲　請　人　臺灣臺南地方法院檢察署檢察官
受判決人　　李金壽
上列聲請人因受判決人違反電子遊戲場業管理條例案件，對於中
華民國98年 7月27日本院98年度簡字第1503號確定判決，聲請再
審（聲請案號：100年度再字第5號），本院裁定如下：
    主  文
再審之聲請駁回。
    理  由
一、聲請再審意旨略以：本院98年度簡字第1503號確定判決認定
    受判決人李金壽明知未依電子遊戲場業管理條例之規定辦理
    營利事業登記者，不得經營電子遊戲場業，竟自民國98年 4
    月20日起未向主管機關辦理營利事業登記，擅自在其所經營
    位在臺南縣永康市（現已改制為臺南市永康區，以下沿用舊
    制）中正二街 201號「寶貝熊超商」內，擅自擺設電子遊戲
    機數台並插電營業，供不特定人把玩，並雇用不知情之店員
    李月文負責開分、洗分、兌換代幣等業務，而無照違規經營
    電子遊戲場業，嗣於98年5月5日晚間 9時25分許，為警查獲
    ，所為係犯電子遊戲場業管理條例第22條之非法營業罪，而
    予以判處有期徒刑 4月確定。惟原判決確定後，原判決所憑
    證人即店員李月文於警詢中所為關於受判決人李金壽為前揭
    「寶貝熊超商」負責人之證詞，依受判決人李金壽於99年 7
    月9日偵查中所為之供述、另案被告何金海於99年4月13日、
    同年6月5日偵查中、同年6月3日審理中所為之陳述、證人李
    月文於99年 6月24日偵查中所為之證詞，以及本院99年度簡
    字第1975號刑事簡易判決，認定受判決人李金壽犯頂替罪，
    業已判決確定，已足證明證人李月文於警詢中所為前揭證詞
    確屬虛偽，且證人李月文於警詢中並未具結，以致無從追訴
    其所犯偽證罪嫌，亦符合刑事訴訟法第420條第2項之規定，
    ，爰依刑事訴訟法第429條之規定，聲請再審等語。
二、按法院認為聲請再審之程序違背規定者，應以裁定駁回之，
    刑事訴訟法第 433條定有明文。又法院認為無再審理由者，
    應以裁定駁回之；經前項裁定後，不得更以同一原因聲請再
    審，同法第 434條亦有明文規定。而該條所謂同一原因，指
    就聲請再審之原因事實，已為實體上之裁判者而言（最高法
    院79年度台抗字第 503號裁定意旨參照）。又「判斷再審有
    無理由，並不受聲請再審人法律上見解之拘束，應就聲請再
    審人所主張之事實，加以判斷，例如：聲請再審人依第 420
    條第1項第1款聲請再審，法院認為與第 6款之情形相當，仍
    應認為有理由」（見陳樸生著「刑事訴訟法實務」83年 9月
    重訂九版第567至568頁）。同時，「為審查聲請有無理由，
    而調查事實時，法院亦可不受聲請人所主張之事實拘束。蓋
    對再審聲請之審查，乃以職權主義進行：關於應調查何種事
    實，概由法院以職權決定。易言之，為明瞭有無再審理由存
    在，縱使對聲請人不主張之事實，法院仍有權限與義務為調
    查，不得以聲請人不主張為理由，而駁回聲請。是故，依刑
    事訴訟法第431條第2項而禁止再聲請再審之範圍，固然以聲
    請人所主張之範圍為限，但依據該法第434條第2項禁止再聲
    請再審之範圍，乃以法院據為裁定之證據及事實為準」（見
    黃東熊、吳景芳合著「刑事訴訟法論」91年 7月修訂五版第
    675頁）。
三、經查：
  (一)聲請意旨指稱原確定判決所憑證人李月文之證詞係屬虛偽乙
    節，業據聲請人提出另案被告何金海99年 4月13日偵訊筆錄
    （見99年度再字第 2號偵查卷第6至7頁）、同年6月3日本院
    羈押訊問筆錄（見前引偵查卷第13至14頁）、同年6月5日偵
    訊筆錄（見前引偵查卷第18至22頁）、證人李月文99年 6月
    24日偵訊筆錄（見前引偵查卷第25至27頁）、受判決人李金
    壽99年7月9日偵訊筆錄（見前引偵查卷第31至32頁）、本院
    99年度簡字第1975號確定判決各一份為證，則由形式上觀察
    ，固足認原確定判決所憑證人李月文之證詞係屬虛偽；又原
    確定判決所憑證人李月文之證述，係於警詢中所為，並未具
    結，是對證人李月文即無從以刑事訴訟程序追訴其偽證罪責
    。就此而言，聲請意旨以原確定判決有刑事訴訟法第 420條
    第1項第2款所定再審原因，固然無誤。
  (二)惟聲請人前於99年12月27日，曾以99年度再字第 2號再審聲
    請書，為本件受判決人之利益向本院聲請再審（下稱前案聲
    請書），該案經本院受理後，認無再審理由，於100年2月21
    日以99年度聲簡再字第 3號裁定駁回再審之聲請，嗣聲請人
    不服，向本院管轄之合議庭提起抗告，亦經本院認抗告無理
    由，於100年3月29日以100年度簡抗字第2號裁定駁回抗告確
    定，此有各該案卷宗可資查考。經核本件與前案聲請書內容
    及聲請人兩次聲請再審時檢具之相關卷證資料可知，聲請人
    兩度為受判決人李金壽之利益聲請再審，均係以受判決人僅
    為臺南縣永康市○○○街 201號「寶貝熊超商」之人頭負責
    人，該超商之實際負責人為另案被告何金海，且受判決人已
    因於警詢、偵查中出面自承為該超商負責人之頂替犯行，經
    本院判處罪刑確定，為聲請再審之原因事實，且聲請人於前
    、後二份再審聲請書及所提相關卷證資料內，均係以：(一)受
    判決人李金壽於99年7月9日偵查中所為之供述、(二)另案被告
    何金海於99年4月13日、同年6月3日法院羈押訊問中、同年6
    月5日偵查中所為之陳述、(三)證人李月文於99年6月24日偵查
    中所為之證詞，以及(四)本院99年度簡字第1975號刑事簡易判
    決及刑案資料查註紀錄表各一份，資為確有再審理由之證據
    。就此而言，已堪認聲請人前後二次聲請再審之原因事實，
    均屬相同。
  (三)雖聲請人於前案聲請書中，係以其所舉上開證據，認原確定
    判決有刑事訴訟法第 420條第1項第6款所規定之再審理由，
    而於本件，則以其所舉上開證據為憑，謂原確定判決有同法
    第 420條第1項第2款所定再審理由，兩件聲請之法律依據尚
    有相異之處，惟聲請人兩度聲請再審之原因事實既屬相同，
    揆諸前揭說明，此一聲請再審之原因事實究係符合刑事訴訟
    法第420條第1項第2款所定再審理由，抑或同項第6款所定再
    審理由，僅屬聲請人於前案聲請再審時，所持法律見解是否
    妥適之問題，受理再審聲請之法院本不受聲請人法律見解之
    拘束，應本於職權對再審聲請所憑原因事實加以審查。準此
    ，本院100年度簡抗字第2號裁定駁回聲請人之抗告，雖或有
    疏漏，然此應屬得否對該裁定再度尋求救濟之問題，究不能
    以此為由，反於刑事訴訟法第434條第2項之規定，逕認本件
    再審之聲請為合法。
四、綜上所述，本件聲請人為受判決人之利益聲請再審，其所憑
    再審之原因事實既經本院以100年度簡抗字第2號裁定認無再
    審理由予以駁回，聲請人自不得更以同一原因再為本件再審
    之聲請。從而，本件聲請再審之程序已違背刑事訴訟法第43
    4條第2項之規定，自屬不能准許，應予駁回。
五、依刑事訴訟法第433條，裁定如主文。
中    華    民    國   100    年    6     月    30    日
                  刑事第十四庭  法  官  周紹武
以上正本證明與原本無異。
如不服本裁定應於送達後5日內向本院提出抗告狀
                                書記官  徐晨芳
中    華    民    國   100    年    6     月    30    日